【裁判字號】    95,訴,186
【裁判日期】    951205
【裁判案由】    強盜
【裁判全文】
臺灣屏東地方法院刑事判決               95年度訴字第186號
公  訴  人  臺灣屏東地方法院檢察署檢察官
被      告  丙○○
                    （另案臺灣高雄監獄執行中）
指定辯護人  本院公設辯護人甲○○
被      告  丁○○
                    （另案臺灣高雄看守所羈押中）
指定辯護人  本院公設辯護人甲○○
上列被告因強盜案件，經檢察官提起公訴（95年度偵字第1076號
），本院判決如下：
    主  文
丙○○共同意圖為自己不法之所有，以強暴至使不能抗拒，而取
他人之物，處有期徒刑陸年，扣案口罩壹個、未扣案玩具手槍壹
把、口罩壹個均沒收。
丁○○共同意圖為自己不法之所有，以強暴至使不能抗拒，而取
他人之物，處有期徒刑陸年貳月，扣案口罩壹個、未扣案玩具手
槍壹把、口罩壹個均沒收。
    事  實
一、丙○○、丁○○基於意圖為自己不法所有而強盜之犯意聯絡
    ，於民國94年11月3 日凌晨3 時43分許，由丙○○駕駛租得
    之車牌號碼6855-XA 號自用小客車，搭載丁○○至位在屏東
    縣萬丹鄉○○村○○路536 號巨蛋超商前，旋均以預藏之口
    罩掩面後下車衝入超商內，由丁○○負責在櫃檯外掌控，丙○○持丁○○所有之塑膠製玩具手槍1 把，抵住店員乙○○
    脅下以施強暴並喝令交出財物，致乙○○因人單勢孤，不能
    抗拒而以櫃檯內現金新臺幣（下同）13,000元交付之，丙○○、丁○○得手後，即駕駛上開自用小客車逃逸，並將所得
    平分花用一空，嗣為警據報循線查獲。
二、案經屏東縣警察局屏東分局報告臺灣屏東地方法院檢察署檢
    察官偵查起訴。
    理  由
一、證據審查部分
  (一)按被告以外之人（含證人、鑑定人、告訴人、被害人、共同
    被告等）於審判外之陳述，雖不符刑事訴訟法第159 條之1
    至之4 等4 條之規定，而經當事人於審判程序同意作為證據
    ，法院審酌該言詞陳述或書面陳述作成時之情況，認為適當
    者，亦得為證據，刑事訴訟法第159 條之5 第1 項定有明文
    。其立法意旨在於傳聞證據未經當事人之反對詰問予以核實
    ，原則上先予排除，惟若當事人已放棄反對詰問權，於審判
    程序中表明同意該等傳聞證據可作為證據；基於尊重當事人
    對傳聞證據之處分權，及證據資料愈豐富，愈有助於真實發
    見之理念，且強化言詞辯論主義，使訴訟程序得以順暢進行
    ，上開傳聞證據亦均具有證據能力。
  (二)證人胡志清、潘彥彰、鄭景煌、乙○○，及被告2 人彼此就
    對方於警詢中所為之陳述，業據被告丙○○、丁○○於本院
    審理時，不爭執其證據能力，本院以其筆錄係在警局內，由
    依法執行公務之承辦警員進行詢問，過程中除全程錄音外，
    完成之筆錄並經證人親閱後簽名，虛偽之可能性極低，認其
    證言以有證據能力為適當。另證人即被害人乙○○於偵查中
    經檢察官詢問時所為之陳述，既已經具結以為可信性之擔保
    ，依現有卷證復不能認為有何不可信之情況，應認為有證據
    能力。
二、前揭租車並持用玩具手槍強盜超商之犯罪事實，除據被告丙○○、丁○○於本院審理時自白不諱，並經證人乙○○、潘
    彥彰、鄭景煌於警詢中，及證人乙○○於偵查中結證在卷，
    復有汽車租用契約1 份（警卷第44頁）、現場監視攝影翻拍
    照片3 幀（警卷第47頁、第48頁、第49頁）在卷可稽，被告
    丙○○、丁○○自白前開強盜犯行，堪認與事實相符。本件
    被告犯罪事證已臻明確，應依法論科。
三、核被告丙○○、丁○○前開結夥恃強而對深夜單獨顧店之超
    商店員施強暴致不能抗拒並取財之行為，係犯刑法第328 條
    第1 項強盜罪，又渠2 人就強盜行為有犯意聯絡及行為分擔
    ，均為共同正犯。公訴意旨固依被告丁○○及證人胡志清所
    言，認為被告丙○○、丁○○前揭時地持以脅迫店員之工具
    ，即警方於另案自證人胡志清（另案檢察官偵查中）持有中
    扣得，仿以色列「沙漠之鷹」半自動手槍外型製造之空氣手
    槍，然姑不論該扣得槍枝之槍管長度與上開案發當時監視攝
    影拍得被告丙○○持以犯案手槍明顯不同，苟依被告丁○○
    所辯，該把由警方於95年11月5 日下午1 時30分扣自胡志清
    之手槍，係丁○○於94年11月3 日即本件案發當日下午5 時
    許出借者，並由胡志清改造槍管云云，不僅與胡志清所言，
    係在94年9 月12日午夜12時，即本件被告等持搶強盜前約兩
    個月即向被告丁○○借得等情不符，依常情，果如被告丁○○所言，以胡志清借槍之動機及其能力，於借得該槍僅1 天
    半光景，是否足能將其改造如此，亦顯有可議，況依被害人
    即超商店員乙○○所證，被告丙○○於前揭時地持槍對其施
    以脅迫時，依其拉動滑套所生聲響，可明顯判斷為塑膠製
    B.B 彈槍之聲音（詳警卷第23頁、偵卷第22頁、第23頁筆錄
    ），茲依現有卷證，尚不足證明前揭被告等持以犯罪者，為
    具有殺傷力之槍枝，或其他如金屬製造而對人體構成危險性
    之工具，依罪疑唯有利於被告（in dubio pro reo）原則，
    就此部分自應為有利於被告之認定。
四、爰審酌被告2 人之年齡、品行、智識能力、犯罪動機、手段
    、所得財物、造成法益受侵害之程度等。被告丙○○為68年
    9 月20日出生、受有國中畢業教育程度、現無職業之人，有
    年籍資料在卷可參，為本件犯行時年25歲，雖本件犯罪前未
    曾因犯罪經法院判刑確定，然前揭犯行後數日之94年11月28
    日，又因加重竊盜案件，經臺灣高雄地方法院95年度易字第
    364 號判處有期徒刑7 月確定，於95年7 月13日入監執行，
    依指揮書應至96年1 月27日期滿；另因違反毒品危害防制條
    例案件，亦已經本院95年度訴字第507 號判處有期徒刑1 年
    2 月確定，有臺灣高等法院被告前案紀錄表及臺灣屏東地方
    法院檢察署刑案資料查註紀錄表各1 份在卷可按，素行欠佳
    ；又被告丁○○為58年12月31日出生、受有國中畢業教育程
    度、以駕駛挖土機為業之人，有年籍等資料附卷可參，為本
    件犯行時年35歲，前因違反槍砲彈藥刀械管制條例案件，經
    臺灣臺北地方法院77年度易字第4854號判處有期徒刑3 月確
    定，緩刑3 年；因違反麻醉藥品管理條例案件，經臺灣高雄
    地方法院82年度易字第4326號判處有期徒刑6 月確定，於82
    年12月16日易科罰金執行完畢；再因妨害兵役案件，經臺灣
    高雄地方法院84年度易字第6293號判處拘役30日，於85年2
    月29日入監執行，85年3 月29日期滿出監執行完畢；又犯傷
    害罪案件，經本院以91年度易字第595 號判處拘役30日確定
    ，於91年8 月23日易科罰金執行完畢；旋又因酒後駕車、肇
    事逃逸犯公共危險罪及偽造文書罪，依序經臺灣雲林地方法
    院93年度交訴字第42號判處有期徒刑2 月、6 月、4 月，應
    執行有期徒刑10月確定，尚未執行，有臺灣高等法院被告前
    案紀錄表及臺灣屏東地方法院檢察署刑案資料查註紀錄表各
    1 份在卷可按，素行不良。並審酌2 人以租車及以丁○○提
    供之玩具槍，於深夜對超商強盜之犯罪手段，對於法益造成
    侵害之程度，因犯罪所得為13,000元，及渠等犯罪後態度等
    一切情狀，各量處如主文所示之刑，以資儆懲。
五、扣案口罩1 個為被告所有並供本件犯罪使用之物，應依刑法
    第38條第1 項第2 款規定宣告沒收。未扣案塑膠製玩具槍1
    把及另一只口罩，均為被告所有並供本件犯罪所用之物，雖
    未扣案，然依現有卷證既不能證明已不存在，應依刑法第38
    條第1 項第2 款規定為沒收之諭知。
據上論斷，應依刑事訴訟法第299 條第1 項前段，刑法第28條、
第328 條第1 項、第38條第1 項第2 款，判決如主文。
本案經檢察官鍾仁松到庭執行職務
中    華    民    國    95    年    12    月    5     日
                  刑事第二庭  審判長法  官  羅森德
                                    法  官  蘇碧珠
                                    法  官  陳松檀
上開正本證明與原本無異。
如不服本判決應於收受本判決後送達後10日內向本院提出上訴書
狀，其未敘述上訴理由者，並得於提起上訴後10日內向本院補提
理由書狀（均須按他造當事人之人數附繕本）「切勿逕送上級法
院」
中    華    民    國    95    年    12    月    5     日
                                    書記官  林祥玉
附錄本判決論罪之法條：
中華民國刑法第328條
意圖為自己或第三人不法之所有，以強暴、脅迫、藥劑、催眠術
或他法，至使不能抗拒，而取他人之物或使其交付者，為強盜罪
，處5 年以上有期徒刑。
以前項方法得財產上不法之利益或使第三人得之者，亦同。
犯強盜罪因而致人於死者，處死刑、無期徒刑或10年以上有期徒
刑；致重傷者，處無期徒刑或7 年以上有期徒刑。
第1 項及第2 項之未遂犯罰之。
預備犯強盜罪者，處1 年以下有期徒刑、拘役或3 千元以下罰金
。


司法院資訊處製作；財團法人民間司法改革基金會備份。
